臺灣臺北地方法院刑事判決　　　　　　　　　　　　九十二年度交易字第六五四號
　　公　訴　人　臺灣臺北地方法院檢察署檢察官
　　被　　　告　甲○○
右列被告因過失傷害案件，經檢察官提起公訴（九十二年度偵字第一九七四六號），
因被告於準備程序進行中就被訴事實為有罪之陳述，且所犯非死刑、無期徒刑、最輕
本刑為三年以上有期徒刑之罪或高等法院管轄第一審案件，經告知簡式審判程序之旨
，並聽取檢察官、被告之意見後，經本院合議庭裁定由受命法官獨任進行簡式審判程
序，本院判決如左：
    主    文
甲○○因過失傷害人，處拘役肆拾日，如易科罰金，以佰元折算壹日。
    事    實
一、甲○○於民國九十二年五月二十四日晚間十一時三十分許，騎乘車牌號碼ＢＰＥ
    －三六五號重型機車後載友人葉致源，沿臺北市○○○道由北向南方向行駛，行
    經堤外便道與長順街底、水門口無號誌交岔路口，擬左轉東向進入長順街，原應
    注意行車速度，依速限標誌或標線之規定，且行經無號誌之交岔路口，應減速慢
    行，作隨時停車之準備，及汽機車在同一車道行駛時，除擬超越前車外，後車與
    前車之間應保持隨時可以煞停之距離，汽機車行駛時，駕駛人應注意車前狀況、
    隨時採取必要之安全措施，而當時天氣陰、夜間有照明、視距良好，市區○○道
    路乾燥、無缺陷及障礙，依其智識、能力，又無不能注意之情事，詎甲○○竟貿
    然以約每小時六十公里之速度行駛，且未注意車前狀況，適有乙○○騎乘車牌號
    碼ＣＧＨ－九三八號重型機車同向在甲○○所乘機車右前方行駛，行經該路段與
    長順街底、水門口無號誌交岔路口，亦擬左轉東向進入長順街，甲○○閃煞不及
    、所乘機車車頭遂撞擊乙○○所乘機車左前車身，乙○○因而人車倒地，受有左
    手多處裂傷、左膝、左足壓砸傷、多處擦傷、右前臂、左上臂、左大腿瘀血、左
    肘表淺傷之傷勢。甲○○肇事後，於警員前往醫療院所處理時，不逃避接受裁判
    而當場向警員自首、承認為肇事人而願接受裁判。
二、案經乙○○訴由臺灣臺北地方法院檢察署檢察官偵查起訴，因甲○○於準備程序
    進行中就被訴事實為有罪之陳述，且所犯非死刑、無期徒刑、最輕本刑為三年以
    上有期徒刑之罪或高等法院管轄第一審案件，經告知簡式審判程序之旨，並聽取
    檢察官、甲○○之意見後，經本院合議庭裁定由受命法官獨任進行簡式審判程序
    。
    理    由
一、訊據被告甲○○對於右揭犯罪事實均坦承不諱，核與告訴人乙○○指述情節及臺
    北市政府警察局萬華分局交通分隊道路交通事故調查報告表、談話紀錄表、補充
    資料表、現場照片、車輛照片、西園醫院、臺北市立陽明醫院（以下簡稱陽明醫
    院）診斷證明書所載相符；而當時天氣陰、夜間有照明、視距良好、市區○○道
    路乾燥、無缺陷及障礙，依被告之智識、能力，又無不能注意之情事，以及臺北
    市○○○道速限僅每小時三十公里，亦據臺北市政府警察局萬華分局交通分隊據
    報處理之員警觀察、記載明確，有道路交通事故調查報告表、現場照片附卷可稽
    。告訴人雖於本院調查、審理中，提出財團法人新光吳火獅紀念醫院（以下簡稱
    新光醫院）診斷證明書二紙，指稱其所受之傷勢尚包括頸椎神經根病變，惟告訴
    人於九十二年五月二十四日事故當日係前往西園醫院急診治療，斯時告訴人僅有
    左手、左腳多處擦傷、左手併有多處小撕裂傷之傷勢，告訴人於同年月三十一日
    另前往陽明醫院急診，斯時其傷勢為已經他院（即西園醫院）縫合之左側上肢四
    處傷口、左膝擦傷、左足傷、左大腿、左上臂、右前臂瘀血、左肘擦傷，並無頸
    椎症狀表現，嗣同年六月六日、十三日，告訴人改赴新光醫院骨科就診二次，亦
    俱未提及頸部症狀，迄同年六月二十三日告訴人在新光醫院復健科就診之際，始
    陳稱右上頸部有疼痛、麻木感且放射至右手指，經診斷有頸神經根慢性病變，但
    醫師尚無法由告訴人六月二十三日之頸神經慢性病變結果判斷告訴人先前頸神經
    功能情況，亦無法直接判定其神經根發炎係由外力所致，此經本院職權查證屬實
    ，有西園醫院（九三）西園醫字第０四六號覆函、陽明醫院北市陽醫歷字第０九
    三六０一六七六００號覆函暨病情說明、新光醫院（九十三）新醫醫字第二八九
    號覆函暨病歷摘要記錄紙、病歷影本附卷可資參佐，是告訴人產生頸椎神經根病
    變症狀與發生本件事故相距已達一月，且醫療專業人員亦無法判定告訴人神經根
    發炎係由外力所致，自難僅憑告訴人之指訴，遽認告訴人頸椎神經根病變係因本
    件事故所致。
二、按道路交通安全規則所用名詞「汽車」指在道路上不依軌道或電力架線而以原動
    機行駛之車輛（包括機器腳踏車）；前項第一款所指之汽車，如本規則同一條文
    或相關條文就機器腳踏車另有規定者，係指除機器腳踏車以外四輪以上之車輛；
    行車速度，依速限標誌或標線之規定，無標誌或標線者，應依左列規定：（二）
  　行經無號誌之交岔路口，應減速慢行，作隨時停車之準備；汽車在同一車道行駛
    時，除擬超越前車外，後車與前車之間應保持隨時可以煞停之距離；汽車行駛時
    ，駕駛人應注意車前狀況、隨時採取必要之安全措施，道路交通安全規則第九十
    三條第一項第二款、第九十四條第一項、第三項定有明文。本件被告於九十二年
    五月二十四日晚間十一時三十分許，騎乘車牌號碼ＢＰＥ－三六五號重型機車後
    載友人葉致源，沿臺北市○○○道由北向南方向行駛，行經堤外便道與長順街底
    、水門口無號誌交岔路口，擬左轉東向進入長順街，當時天氣陰、夜間有照明、
    視距良好，市區○○道路乾燥、無缺陷及障礙，依其智識、能力，又無不能注意
    之情事，前已述及，被告竟貿然以約每小時六十公里之速度行駛，且未注意車前
    狀況，適告訴人騎乘車牌號碼ＣＧＨ－九三八號重型機車同向在被告所乘機車右
    前方行駛，行經該路段與長順街底、水門口無號誌交岔路口，亦擬左轉東向進入
    長順街，被告閃煞不及、所乘機車車頭遂撞擊告訴人所乘機車左前車身，告訴人
    因而人車倒地，受有左手多處裂傷、左膝、左足壓砸傷、多處擦傷、右前臂、左
    上臂、左大腿瘀血、左肘表淺傷之傷勢，被告行經無號誌交岔路口超速行駛，並
    有未與前車保持可隨時煞停之安全距離、未注意車前狀況、隨時採取必要安全措
    施之過失甚明，且其過失行為與告訴人之傷勢間，有相當因果關係，臺北市車輛
    行車事故鑑定委員會亦同此認定，有臺北市車輛行車事故鑑定委員會北鑑審字第
    ０九二三０二五六二００號覆函暨鑑定意見書、附圖、說明在卷可資佐憑。本件
    事證已臻明確，被告犯行堪以認定，應依法論科。
三、核被告所為，係犯刑法第二百八十四條第一項前段因過失傷害人罪。被告肇事後
    ，於警員前往醫療院所處理時，不逃避接受裁判而當場向警員自首、承認為肇事
    人而願接受裁判，有臺北市政府警察局萬華分局交通分隊自首調查報告表可參，
    被告於有權偵查犯罪之機關尚不知犯罪事實及犯罪人之前自首而願接受裁判，應
    依刑法第六十二條前段之規定減輕其刑。爰審酌本件被告並無前科、素行良好，
    有臺灣高等法院被告全國前案紀錄表可佐，因一時貪便求快、疏未遵守道路交通
    安全規則因而肇事致人受傷，肇事後旋自首接受裁判，且犯後坦承犯行、非無悔
    意，告訴人傷勢尚屬輕微，惟被告迄今尚未與告訴人達成達成和解、賠償告訴人
    所受損害等一切情狀，量處如主文所示之刑，並諭知易科罰金之折算標準，以資
    懲儆。
據上論斷，應依刑事訴訟法第二百七十三之一條第一項、第二百九十九條第一項前段
，刑法第二百八十四條第一項前段、第六十二條前段、第四十一條第一項前段，罰金
罰鍰提高標準條例第一條前段、第二條，判決如主文。
本案經檢察官越方如到庭執行職務。
中　　　華　　　民　　　國　　九十三　　年　　　三　　　月　　三十一　　日
                              臺灣臺北地方法院交通法庭
                                      法  官  洪  文  慧
右正本證明與原本無異。
如不服本判決，應於判決送達後十日內向本院提出上訴狀（應抄附繕本）。告訴人或
被害人如對於本判決不服者，應具備理由請求檢察官上訴，其上訴期間之計算係以檢
察官收受判決正本之日期為準。
                                      書記官  江  虹  儀
中　　　華　　　民　　　國　　九十三　　年　　　三　　　月　　三十一　　日
